【裁判字號】    95,訴,1439
【裁判日期】    951106
【裁判案由】    毒品危害防制條例
【裁判全文】
臺灣彰化地方法院刑事判決              95年度訴字第1439號
公  訴  人  臺灣彰化地方法院檢察署檢察官
被      告  甲○○
上列被告因違反毒品危害防制條例案件，經檢察官提起公訴（九
十五年度毒偵字第三０七四號），本院認有刑事訴訟法第二百七
十三條之一第一項之情形，而改依簡式審判程序判決如下：
    主  文
甲○○施用第一級毒品，累犯，處有期徒刑玖月，扣案之海洛因
貳包（合計驗餘淨重壹點伍貳公克），沒收銷燬之；又施用第二
級毒品，累犯，處有期徒刑柒月。應執行有期徒刑壹年貳月，扣
案之海洛因貳包（驗餘淨重壹點伍貳公克），沒收銷燬之。
    事  實
一、甲○○曾因贓物案件，經本院以八十二年度易字第一０三０
    號刑事判決判處有期徒刑五月，緩刑三年確定（第一案）；
    又於民國（下同）八十三年間，因違反肅清煙毒條例等案件
    ，經本院以八十三年度訴字第一四五三號刑事判決判處有期
    徒刑三年、四月，應執行有期徒刑三年二月確定（第二案）
    ，第一案之緩刑宣告亦因而撤銷；另於八十四年間，因違反
    槍砲彈藥刀械管制條例案件，經本院以八十四年度訴字第四
    四三號刑事判決判處有期徒刑七月確定（第三案）；再因違
    反妨害兵役治罪條例案件，經臺中司令部以八十四年度師審
    字第二號刑事判決判處有期徒刑四月確定（第四案）；復因
    竊盜等案件，經臺灣臺中地方法院以八十四年度訴字第一九
    七九號刑事判決判處有期徒刑三年十月、八月，應執行有期
    徒刑四年，其不服，提起上訴，經臺灣高等法院臺中分院駁
    回其上訴而告確定（第五案），嗣第二、三、四案經本院裁
    定應執行有期徒刑三年十一月確定，並與前開第一、五案接
    續執行，於八十七年十月三十日假釋出獄，付保護管束，迄
    九十一年九月十一日假釋期滿未經撤銷其假釋，而視為業已
    執行完畢。又其前因施用毒品案件，經臺灣雲林地方法院以
    九十四年度毒聲字第二五五號裁定移送觀察、勒戒後，認無
    繼續施用毒品之傾向，於九十四年七月二十一日釋放，並由
    臺灣彰化地方法院檢察署檢察官於同年七月二十七日，以九
    十四年度毒偵字第一一八三號為不起訴處分確定；復於九十
    四年間，再因施用毒品案件，經本院以九十四年度訴字第二
    二０七號刑事判決判處有期徒刑十月、六月，應執行有期徒
    刑一年三月，因有併案部分未及審酌，經檢察官提起上訴，
    由臺灣高等法院臺中分院以九十五年上訴字第六九一號刑事
    判決改判有期徒刑一年、七月，應執行有期徒刑一年五月，
    甲○○不服提起上訴，經最高法院駁回其上訴而告確定（現
    正執行中）。詎其仍不知悔改，於前開觀察勒戒執行完畢釋
    放後五年內，復基於施用第一級毒品海洛因之犯意，於九十
    五年五月十五日某時許，在其位於彰化縣田中鎮○○里○○
    路○段二八二巷二０弄三七號之住所等處，以將第一級毒品
    海洛因摻入香煙內，點火加以吸食之方式，施用第一級毒品
    海洛因一次。另基於施用第二級毒品甲基安非他命之犯意，
    於九十五年五月十五日某時許，在其上開住所，以將第二級
    毒品甲基安非他命置於玻璃管吸食器內，點火加熱使成氣體
    後吸食之方式，施用第二級毒品甲基安非他命一次。嗣於九
    十五年五月十五日凌晨二時許，在彰化縣溪州鄉○○村○○
    路旁某處，為警查獲，並當場扣得第一級毒品海洛因二包（
    合計驗餘淨重一點五二公克）。
二、案經彰化縣警察局北斗分局報請臺灣彰化地方法院檢察署檢
    察官偵查起訴，本院認有刑事訴訟法第二百七十三條之一第
    一項之情形，而改依簡式審判程序審理。
    理  由
一、按除被告所犯為死刑、無期徒刑、最輕本刑為三年以上有期
    徒刑之罪或高等法院管轄第一審案件者外，於刑事訴訟法第
    二百七十三條第一項程序進行中，被告先就被訴事實為有罪
    之陳述時，審判長得告知被告簡式審判程序之旨，並聽取當
    事人、代理人、辯護人及輔佐人之意見後，裁定進行簡式審
    判程序；除簡式審判程序及簡易程序案件外，第一審應行合
    議審判，刑事訴訟法第二百七十三條之一第一項、第二百八
    十四條之一分別定有明文。本件被告甲○○所犯係死刑、無
    期徒刑、最輕本刑為三年以上有期徒刑或高等法院管轄第一
    審案件以外之罪，並於本院行準備程序時就被訴事實為有罪
    之陳述，本院合議庭依前揭規定，經評議結果，裁定改由受
    命法官獨任行簡式審判程序，先予敘明。
二、上揭事實，業據被告迭於本院行準備程序與審理時均坦承不
    諱，且其於九十五年五月十五日為警查獲時所採取之尿液，
    經送鑑驗結果，確呈甲基安非他命及嗎啡陽性反應，此有彰
    化縣警察局北斗分局委託檢驗尿液代號與真實姓名對照單及
    詮昕科技股份有限公司於九十五年五月三十日所出具之濫用
    藥物尿液檢驗報告各一紙附卷可稽，而扣案之白色粉末一包
    ，經送鑑驗結果確係海洛因成分（合計驗餘淨重一點五二公
    克），此有法務部調查局九十五年六月十六日調科壹字第一
    四００一三００一號鑑定通知書一紙在卷足憑，應認被告之
    自白確與事實相符，洵堪採信。再查，被告前因施用毒品案
    件，經臺灣雲林地方法院以九十四年度毒聲字第二五五號裁
    定移送觀察、勒戒後，認無繼續施用毒品之傾向，於九十四
    年七月二十一日釋放，並由臺灣彰化地方法院檢察署檢察官
    於同年七月二十七日，以九十四年度毒偵字第一一八三號為
    不起訴處分確定；復於九十四年間，再因施用毒品案件，經
    本院以九十四年度訴字第二二０七號刑事判決判處有期徒刑
    十月、六月，應執行有期徒刑一年三月，因有併案部分未及
    審酌，經檢察官提起上訴，由臺灣高等法院臺中分院以九十
    五年上訴字第六九一號刑事判決改判有期徒刑一年、七月，
    應執行有期徒刑一年五月，甲○○不服提起上訴，經最高法
    院駁回其上訴而告確定（現正執行中）等情，有該不起訴處
    分書、判決書、臺灣高等法院被告前案紀錄表及臺灣彰化地
    方法院檢察署刑案資料查註紀錄表在卷足憑，被告顯係於受
    觀察勒戒執行完畢釋放後，五年內再犯毒品危害防制條例第
    十條第一、二項之罪，依同條例第二十三條第二項規定，應
    依法論科。綜上所述，本件犯罪事證明確，被告前開犯行洵
    堪認定。
三、查被告行為後，刑法業於九十四年二月二日經總統以華總一
    義字第○九四○○○一四九○一號令修正公布，並於九十五
    年七月一日施行（下稱新刑法，修正前刑法下稱舊刑法），
    刑法施行法第一條之一亦於九十五年六月十四日經總統以華
    總一義字第○九五○○○八五一八一號令公布施行，參酌最
    高法院九十五年五月二十三日刑事庭第八次會議決議，新刑
    法第二條第一項之規定，係規範行為後法律變更所生新舊法
    律比較適用之準據法，於新刑法施行後，應適用新刑法第二
    條第一項之規定，為「從舊從輕」之比較。而被告行為後，
    新刑法第四十七條第一項規定「受徒刑之執行完畢，或一部
    之執行而赦免後，五年以內故意再犯有期徒刑以上之罪者，
    為累犯，加重本刑至二分之一」，與舊刑法第四十七條規定
    「受有期徒刑之執行完畢，或受無期徒刑或有期徒刑一部之
    執行而赦免後，五年以內再犯有期徒刑以上之罪者，為累犯
    ，加重本刑至二分之一」不同，然依被告之前科紀錄（詳如
    後述），無論依修正前後刑法第四十七條之規定均構成累犯
    ，因之，行為後之法律並無較有利於行為人，依刑法第二條
    第一項規定，自應適用行為時之法律即修正前刑法第四十七
    條之規定。又修正前刑法第五十一條第五款關於定應執行刑
    之規定，由「宣告多數有期徒刑者，於各刑中之最長期以上
    ，各刑合併之刑期以下，定其刑期。但不得逾二十年。」修
    正為「宣告多數有期徒刑者，於各刑中之最長期以上，各刑
    合併之刑期以下，定其刑期。但不得三十年。」應依刑法第
    二條第一項規定，適用最有利於行為人之法律（最高法院九
    十五年五月二十三日第八次刑事庭會議決議第五點第一項參
    照），經比較新、舊法結果，應以被告行為時之法律即修正
    前刑法第五十一條第五款規定合併定應執行刑，最有利於被
    告，均合先敘明。是核被告甲○○所為，係犯毒品危害防制
    條例第十條第一項之施用第一級毒品罪及同條第二項之施用
    第二級毒品罪。被告為施用毒品而持有第一、二級毒品，其
    持有之低度行為均應為施用之高度行為所吸收，均不另論罪
    。又其所犯上開二罪，犯意各別，行為互殊，且犯罪構成要
    件亦不同，應予分論併罰。復查被告曾因贓物案件，經本院
    以八十二年度易字第一０三０號刑事判決判處有期徒刑五月
    ，緩刑三年確定（第一案）；又於八十三年間，因違反肅清
    煙毒條例等案件，經本院以八十三年度訴字第一四五三號刑
    事判決判處有期徒刑三年、四月，應執行有期徒刑三年二月
    確定（第二案），第一案之緩刑宣告亦因而撤銷；另於八十
    四年間，因違反槍砲彈藥刀械管制條例案件，經本院以八十
    四年度訴字第四四三號刑事判決判處有期徒刑七月確定（第
    三案）；再因違反妨害兵役治罪條例案件，經臺中司令部以
    八十四年度師審字第二號刑事判決判處有期徒刑四月確定（
    第四案）；復因竊盜等案件，經臺灣臺中地方法院以八十四
    年度訴字第一九七九號刑事判決判處有期徒刑三年十月、八
    月，應執行有期徒刑四年，其不服，提起上訴，經臺灣高等
    法院臺中分院駁回其上訴而告確定（第五案），嗣第二、三
    、四案經本院裁定應執行有期徒刑三年十一月確定，並與前
    開第一、五案接續執行，於八十七年十月三十日假釋出獄，
    付保護管束，迄九十一年九月十一日假釋期滿未經撤銷其假
    釋，而視為業已執行完畢等情，有臺灣彰化地方法院檢察署
    刑案資料查註紀錄表及臺灣高等法院被告前案紀錄表等件在
    卷可參，被告於受有期徒刑之執行完畢後，五年內再犯有期
    徒刑以上之罪，為累犯，應依修正前刑法第四十七條規定，
    分別加重其刑。爰審酌被告前曾有施用毒品犯行，經送觀察
    勒戒執行完畢釋放後，猶不知悔改，再施用毒品不輟，不僅
    戕害自身健康，更辜負國家將之視為病人，並施以長時間之
    戒治處遇之苦心，惟其對他人權益之侵害仍屬有限，於本院
    行準備程序與審理時均已坦承犯行，暨其犯罪動機、目的、
    手段、施用之次數、期間及其智識程度、生活狀況等一切情
    狀，分別量處如主文所示之刑，並依修正前刑法第五十一條
    之規定定其應執行之刑。扣案之海洛因二包（合計驗餘淨重
    一點五二公克），係屬第一級毒品，且係供被告施用毒品所
    用，不問何人所有，爰依毒品危害防制條例第十八條第一項
    前段規定，沒收銷燬之。
五、另臺灣彰化地方法院檢察署九十五年度毒偵字第三五八四號
    併辦意旨以：被告自九十五年八月底某日至同年九月三日晚
    上十一時許止，施用海洛因多次之犯行，並與前揭起訴之施
    用第一級毒品罪部分有集合犯之包括一罪關係，而移送本院
    併案審理。惟：
  (一)按所謂集合犯，係指立法者在犯罪構成要件所描述或預設
      之該當行為，本即具有不斷反覆實施之特性而言，例如經
      營、收集、常業等犯行，自其構成要件之描述，本即有反
      覆為同一行為之意義。而施用毒品犯行之構成要件行為係
      「施用」，於立法者之立法描述中，實難認有反覆為同一
      行為之含意在內；雖施用毒品之行為顯可能係成癮之依賴
      行為，而符合所謂「習慣犯」或「慣行犯」之學理上概念
      ，然此一概念與集合犯之概念尚非屬一致，合先敘明。
  (二)次按海洛因屬中樞神經抑制劑，使用者固會對其產生生理
      及心理之依賴性，惟施用者是否因而對海洛因習慣成癮，
      仍應視施用者之施用劑量、施用頻率及個人耐藥性等因素
      而定，本件被告縱有多次施用毒品之情形，然其是否業已
      施用毒品成癮或有施用毒品之習慣，卷內並無相關資料足
      以佐證；況且，被告於本院審理中已自承，其係另行於九
      十五年八月起至九十五年九月三日晚上十一時許止，在其
      位於彰化縣北斗鎮○○路○段三三巷六號之居所，施用海
      洛因多次等語明確（參見本院九十五年十月二十三日審判
      筆錄），核與本案起訴事實已分別相隔約三月、四月餘，
      則被告施用毒品海洛因是否已成癮或習慣，顯非無疑；移
      送併辦意旨認為被告此部分施用第一級毒品犯行，與前揭
      論罪科刑業經起訴之施用第一級毒品犯行間，屬於包括一
      罪之集合犯，容有誤會。
（三）再按刑法於九十四年二月二日修正公布，並於九十五年七
      月一日施行後，修正前刑法第五十六條關於連續犯之規定
      ，業已修正刪除，且連續數行為而犯同一之罪名，均在新
      法施行前者，新法施行後，應依新法第二條第一項之規定
      ，適用最有利於行為人之法律。部分之數行為，發生在新
      法施行前者，新法施行後，該部分適用最有利於行為人之
      法律。若其中部分之一行為或數行為，發生在新法施行後
      者，該部分不能論以連續犯（最高法院九十五年五月二十
      三日第八次刑事庭會議決議第五點第四項第一款參照）；
      移送併辦意旨所述被告施用第一級毒品之犯行，既係於新
      法施行後所為，則被告此部分犯行與前揭論罪科刑業經起
      訴之施用第一級毒品犯行間，亦不具有連續犯之裁判上一
      罪關係。因此，移送併辦意旨所述被告施用第一級毒品之
      犯行，自非本案起訴效力所及，本院即無從併予審理，應
      退回檢察官另行依法處理，附予敘明。
據上論斷，應依刑事訴訟法第二百七十三條之一第一項、第二百
九十九條第一項前段，毒品危害防制條例第十條第一項、第二項
、第二十三條第二項、第十八條第一項前段，刑法第十一條、第
二條第一項前段，修正前刑法第四十七條、第五十一條第一項第
五款，判決如主文。
本案經檢察官張尹敏到庭執行職務。
中    華    民    國    95    年    11    月    6     日
                  刑事第一庭          法  官  簡璽容
以上正本證明與原本無異。
如不服本判決，應於判決送達後十日內向本院提出上訴狀 (須附
繕本 )。
中    華    民    國    95    年    11    月    6     日
                                      書記官  陳錫威
毒品危害防制條例第10條
施用第一級毒品者，處 6 月以上 5 年以下有期徒刑。
施用第二級毒品者，處 3 年以下有期徒刑。


司法院資訊處製作；財團法人民間司法改革基金會備份。
